【裁判字號】    97,交聲更,27
【裁判日期】    971006
【裁判案由】    違反道路交通管理處罰條例聲明異議
【裁判全文】
臺灣臺北地方法院交通事件裁定      97年度交聲更字第27號
原處分機關  臺北市交通事件裁決所
異  議  人
即受處分人  甲○○
上列異議人即受處分人因違反道路交通管理處罰條例案件，對於
臺北市交通事件裁決所中華民國97年1月11日所為之處分（原處
分案號：北市裁四字裁22-A00WC8148號），聲明異議，經本院以
97年度交聲字第434號交通事件裁定後，異議人提起抗告，經臺
灣高等法院97年度交抗字第776號刑事裁定撤銷發回，本院更為
裁定如下：
    主      文
異議駁回。
    理      由
一、原處分意旨略以：異議人即受處分人甲○○於民國96年10月
    4日18時4分許，駕駛車牌號碼H7－2156號自用小客車，行經
    臺北市○○路○○道時，因「汽車駕駛人於行駛道路時使用
    手持式行動電話通話」之違規行為，經臺北市政府警察局大
    安分局交通分隊員警攔停，依違反道路交通管理處罰條例第
    31條之1第1項規定舉發，異議人對此提出申述，原處分機關
    於97年1月11日裁處罰鍰新臺幣（下同）3, 000元。
二、聲明異議意旨略以：當時為下班尖峰時段，伊駕駛車牌號碼
    H7－2156號自用小客車，行經臺北市○○路○○道由新店往
    臺北方向於敦化南路匝道上端時，因塞車呈完全靜止之狀態
    達5分鐘以上，伊鼻子痛才把安全帶解開轉身至後坐拿東西
    ，但並未使用行動電話，員警僅憑目視暨其主觀成見逕為舉
    發，又無其他錄音或錄影資為佐證，恐與事理未合。況且當
    時員警連續舉發2張違規單，違規時間分別為下午6時0分、6
    時4分，但伊應於下午6時0分前即已遵令下車趨前接受警員
    檢查，在下午6時4分應正與警員力爭而未上車，焉能再有「
    行駛間使用行動電話」違規之可能，為此聲明異議及請求撤
    銷原處分云云。
三、按汽車駕駛人於行駛道路時，使用手持式行動電話進行撥接
    或通話者，處新臺幣3,000元罰鍰，道路交通管理處罰條例
    第31條之1第1項定有明文。經查：
    (一)異議人對於其於前揭時間，駕駛上開車輛行經臺北市○○
      路○○道由新店往臺北方向之敦化南路匝道口，並遭警攔
      停等事實並不爭執，惟以前開情詞置辯。然證人即臺北市
      政府警察局交通隊大安分隊警員乙○○於本院調查時具結
      證稱：96年10月間任職於交通隊大安分隊警員，擔任交通
      員警職務已18年；同年10月4日18時許在基隆路高架橋南
      向北之敦化南路匝道口執行管制調撥車道勤務，當時屬於
      下班交通顛峰時段，敦化南路匝道僅一線道且橋下車輛已
      回堵到高架橋上，所以車行速度很慢，其看到異議人駕駛
      車輛在其斜前方約30至40度角，因異議人汽車前擋風玻璃
      沒有貼隔熱紙或有何遮蔽物，所以可以清楚看到異議人未
      繫安全帶、手持行動電話緩慢朝其方向開過來，停在其右
      後方，其就跟上去站在異議人車前，此時異議人才將行動
      電話放下來；攔停後請異議人出示證件並告知違規事實（
      含未繫安全帶、行進間手持行動電話），異議人開始與其
      爭執、要求不要開單，其本來只打算舉發其中一項違規，
      但因異議人一直「花」，就直接開單舉發甚詳（見本院97
      年4月14日、9月2日訊問筆錄），本院審酌證人乙○○於
      舉發時站立位置與異議人駕駛之車輛行向係正面相對，又
      因當時車流量大而車速緩慢（此為異議人所自承），理當
      能完整目擊異議人駕駛車輛之行向以及車內駕駛者之狀況
      ，況以一般執勤員警之專業訓練而言，對於該等職務上事
      項之觀察程度自遠較一般人更為專注，誤判之可能性極低
      ，證人乙○○應不致於有所誤認，而其所述之舉發過程確
      實詳細，前後兩次證述情節復均相符，並無矛盾或與常理
      不合之處；再徵諸證人乙○○係臺北市政府警察局大安分
      局警員，平日職司道路交通管理、維護交通秩序之指揮稽
      查等工作，其與異議人間素昧平生又無怨隙，此為異議人
      所不爭執，其於本院訊問時供前具結，擔負如為虛偽證言
      當受刑法偽證重罪處罰之危險，衡情證人乙○○殊無甘冒
      偽證罪責，故意設詞攀誣或虛構違規事實以陷害異議人之
      道理；況警員執行公務時，本身即受有行政懲處責任之監
      督，且其到庭具結作證，更係以刑事責任擔保其證言之真
      實性，故證人乙○○之上開證述內容以及其所紀錄舉發之
      前揭違規事實，應堪採信。異議人確於前揭時、地於行駛
      道路時，使用手持式行動電話進行通話之違規事實，堪予
      認定。
    (二)異議人雖質疑員警當時以伊有兩項違規而攔停，同時舉發
      兩項違規，何以舉發通知單上違規時間會相差4分鐘，且
      該違規時間伊已遭攔停，怎可能在手持行動電話開車等語
      。然證人乙○○於本院訊問時已就此點詳為證述：本件異
      議人有未繫安全帶及手持行動電話之兩項違規，是連續開
      立2張舉發通知單，因其使用掌上型電腦進行舉發，只輸
      入違規者身分證字號、車號、違規地點及違規法條，接著
      掌上型電腦與總機房連線後會回傳違規者之出生年月日等
      資料，其確認資料無誤就將舉發通知單列印出來交給違規
      者簽名，舉發通知單上「違規時間」是電腦回傳之時間，
      ；本件2張舉發通知單之所以「違規時間」會相差4分鐘，
      是因為掌上型電腦1次只能開立1個違規事實之舉發通知單
      ，且每開立1張舉發通知單，要等掌上型電腦與總機房連
      線回傳資料，完成整個舉發通知單內容記載才能列印，整
      個作業完畢才能再填製下一張舉發通知單；因為取締違規
      時，從違規行為發生、攔停、出示證件、告知違規事實直
      到開立舉發通知單，難免有時間差，所以其不會特別更改
      掌上型電腦回傳時所登載之違規時間等語（見本院97年9
      月2日訊問筆錄），參酌本件證人乙○○卻係針對異議人
      兩項違規事實分別開立舉發通知單（見本院97年度交聲字
      第434號卷第8頁反面），佐以員警以掌上型電腦開立舉發
      通知單時，從輸入違規者身分證字號、車號、違規地點、
      違規事實或法條、電腦與總機房連線回傳資料，到列印舉
      發通知單等過程，均需耗費相當之時間，故證人乙○○因
      接續開立2張舉發通知單，以致電腦登載之兩項違規之違
      規時間有4分鐘之差距，仍符合日常生活經驗法則之誤差
      ，尚屬合理而可為人所接受之時間差範圍內。異議人執此
      辯稱員警舉發有誤，並不足採。
    (三)異議人繼之爭執為何員警不將取締當時錄音或錄影資料提
      出佐證等語。查考量交通違規行為又多屬迅速、稍縱即逝
      及不可回復等特性，舉發機關或原處分機關若能提出更多
      之法定證據方法，例如人證、書證、物證等證據資料以供
      司法審查之交通法庭加以判斷該交通違規行為之存否，自
      屬允當，惟若因前揭交通違規行為特性而無法提供更多相
      關之書證、物證時，則舉發員警於司法審查之訴訟程序上
      立於證人之地位而證述其當時親身目擊及見聞之交通違規
      行為經過，亦屬於法定證據方法之一之人證證述，於法亦
      不有違，並不以提出採證照片、錄影為唯一之證據方法，
      除非於案發現場恰有預先錄影或擺設固定之照相設備，否
      則要求值勤警員或舉發機關緊急錄影或照相，並須以此為
      證，亦未免與執行勤務之實況難合。至於舉發員警立於證
      人之地位所為之證述是否可採，此乃交通法庭依經驗及論
      理法則判斷其證明力為何而得否採擇之心證層次，斷不可
      以舉發員警作為證人之所述，因不可能反於其先前所為舉
      發而認均不可採，而全盤否定其立於證人地位所為之陳述
      。職是，本院認雖無違規錄影或照片等證據資料另為佐證
      ，但案發當時之現場值勤警員亦不失為可資證明之證人身
      分，而該警員（即證人乙○○）既已到庭具結證述如上，
      復查無其他證據顯示該舉發交通警員有誤認或故意構陷之
      情事，業如前述，異議人徒以無實質證據佐證其有違規之
      事實云云置辯，尚不足卸免其責。
四、綜上所述，本件異議人違規情節事證明確，原處分機關依道
    路交通管理處罰條例第31條之1第1項，並參酌違反道路交通
    管理事件統一裁罰基準表之規定，裁處罰鍰3,000元，核無
    違誤，從而，異議人之異議為無理由，應予駁回。
五、據上論斷，應依道路交通案件處理辦法第19條，裁定如主文
    。
中    華    民    國    97    年    10    月    6     日
                     交通法庭   法  官  何俏美
上正本證明與原本無異。
如不服本裁定，應於裁定送達後5日內向本院提出抗告狀。
                                書記官  林曉郁
中    華    民    國    97    年    10    月    6     日


司法院資訊處製作；財團法人民間司法改革基金會備份。
